臺灣雲林地方法院民事裁定
110年度消債更字第46號
聲  請  人
即  債務人  王秋玉  
代  理  人  張巧妍律師(法扶律師)
上列當事人因消費者債務清理事件聲請更生，本院裁定如下：
    主  文
聲請人甲○○自民國一一０年十一月三十日十六時起開始更生程序
。
命司法事務官進行更生程序。
    理  由
一、按債務人不能清償債務或有不能清償之虞者，得依本條例所
    定更生或清算程序，清理其債務；債務人無擔保或無優先權
    之債務總額未逾新臺幣1,200萬元者，於法院裁定開始清算
    程序或宣告破產前，得向法院聲請更生；債務人對於金融機
    構負債務者，在聲請更生或清算前，應向最大債權金融機構
    請求協商債務清償方案，或向其住、居所地之法院或鄉、鎮
    、市、區調解委員會聲請債務清理之調解；自債務人提出協
    商請求之翌日起，逾30日不開始協商，或自開始協商之翌日
    起逾90日協商不成立，債務人得逕向法院聲請更生或清算，
    消費者債務清理條例（下稱消債條例）第3條、第42條第1項
    、第151條第1項及第153條分別定有明文。揆諸消債條例之
    立法目的，乃在於使陷於經濟上困境之消費者，得分別情形
    利用更生或清算程序清理債務，藉以妥適調整債務人與債權
    人及其他利害關係人之權利義務關係，保障債權人之公平受
    償，並謀求消費者經濟生活之更生機會，從而健全社會經濟
    發展（消債條例第1條立法理由參照）。準此，債務人若有
    不能清償債務或有不能清償債務之虞，且客觀上並無濫用更
    生或清算程序之情事，自應使其藉由消費者債務清理條例所
    定程序以清理債務。次按法院開始更生程序之裁定，應載明
    其年、月、日、時，並即時發生效力；法院開始更生或清算
    程序後，得命司法事務官進行更生或清算程序，必要時得選
    任律師、會計師或其他適當之自然人或法人1人為監督人或
    管理人，消債條例第45條第1項、第16條第1項亦有明定。
二、本件聲請意旨略以：聲請人積欠無擔保債務，而有不能清償
    債務之情事，經向鈞院聲請債務清理之調解不成立，而聲請
    人其所負無擔保或無優先權之本金及利息債務總額未逾新臺
    幣（下同）1,200萬元，復未經法院裁定開始清算程序或宣
    告破產，爰請求裁定准予更生等語。
三、經查，本件聲請人為一般消費者，並未從事營業，現積欠無
    擔保或無優先權之債務總額，依據各債權人陳報之債權，合
    計共約975,007元，尚未逾1,200萬元。而聲請人於提出本件
    更生之聲請前，前曾於民國110年4月30日向本院聲請債務清
    理之前置調解，惟因聲請人無法負擔金融機構提出之還款方
    案而調解不成立等情，有聲請人提出之全國財產稅總歸戶財
    產查詢清單、108、109年度綜合所得稅各類所得資料清單、
    財團法人金融聯合徵信中心查詢當事人綜合信用報告回覆書
    、前置協商不成立通知書等件為證，並有全體債權人陳報狀
    在卷可參，復經本院依職權調取本院110年度司消債調字第3
    4號卷核閱無訛。從而，聲請人主張其為一般消費者，無擔
    保或無優先權之債務總額未逾1,200萬元，且提起本件更生
    聲請前，已踐行前置調解程序而調解不成立之事實，應堪認
    定。是以，本院自應綜合聲請人目前全部收支及財產狀況，
    評估其是否有「不能清償債務或有不能清償之虞」，作為是
    否裁准更生之判斷標準，說明如下：
㈠、每月收入及財產狀況：
    聲請人名下並無任何財產乙情，有全國財產稅總歸戶財產查
    詢單附卷可憑（見本院卷第25頁）。又聲請人陳稱其目前任
    職於第三人吳記潮州冷熱冰企業社，每月薪資為24,000元，
    因受新冠肺炎疫情影響工作減少，聲請人於110年5月份及9
    月份雖領全薪，但必需補還未工作之天數，而6、7月停業無
    薪，8月僅計給21天薪等語，並提出薪資袋、聲請人之斗六
    永安郵局郵政存簿儲金簿內頁明細為證（見本院卷第115頁
    、第162頁）。查，聲請人於108、109年度之總收入均為0元
    ，有綜合所得稅各類所得資料清單在卷可佐（見本院卷第27
    至28頁）。而聲請人於110年4月、5月之薪資分別為25,876
    元、23,076元，而於110年8月、9月之薪資分別為15,876元
    、22,400元，是本院考量疫情已漸趨緩及聲請人上開已領之
    薪資金額，認應暫以每月薪資24,000元，作為計算聲請人目
    前償債能力之基準。
㈡、每月必要支出狀況：
    按債務人必要生活費用，以最近一年衛生福利部或直轄市政
    府所公告當地區每人每月最低生活費1.2倍定之。債務人聲
    請更生或清算時所提財產及收入狀況說明書，其表明每月必
    要支出之數額，與本條例第64條之2第1項、第2項規定之認
    定標準相符者，毋庸記載原因、種類及提出證明文件，消債
    條例第64條之2第1項、消債條例施行細則第21條之1第3項分
    別定有明文。並參以衛生福利部公告110年度臺灣省每人每
    月最低生活費13,288元之1.2倍即15,946元（計算式：13,28
    8元×1.2倍＝15,946元，元以下四捨五入），是聲請人主張其
    每月必要支出之費用依衛生福利部公布之110年最低生活費
    標準即15,946元，衡無浮濫虛報之情，應予准許。又聲請人
    主張與前夫共同扶養未成年之子女林○豪、林○萱，平均分擔
    扶養費用，每月實際支出共扶養費7,000元，不足部分家人
    幫忙支應維持等語（見本院卷第114頁）。查聲請人之子女
    林○豪、林○萱現年分別為14、10歲，名下無任何價值資產，
    108年度、109年度所得均為0元，此有戶籍謄本、全國財產
    稅總歸戶財產查詢清單及財政部中區國稅局雲林分局110年1
    0月22日中區國稅雲林服務字第1102307228號函暨檢送之綜
    合所得稅各類所得資料調件明細表在卷可稽（見本院卷第67
    頁、第73至75頁、第95頁至第97頁），是聲請人之子女林○
    豪、林○萱現尚在就學階段，無獨立謀生能力及資產，自有
    受父母扶養之必要。再惟衡以一般情形，未成年人尚無需負
    擔屋租、交通、水電等相關費用，且必要支出較低，故其生
    活費用標準應較成年人為低，故認聲請人每月扶養費分擔額
    共7,000元，尚與倫理常情相符，應可允許。
㈢、每月餘額及還款能力：
    承上，以聲請人每月所得收入24,000元，扣除其每月必要支
    出費用22,946元（計算式：15,946元＋7,000元＝22,946元）
    後，餘額僅1,054元，顯不足清償最大債權金融機構於前置
    協商程序中，所提出每月清償1,433元之還款方案（見調字
    卷第107頁）。另參以聲請人目前債務總額為975,007元，則
    縱不計息，以其目前每月可負擔還款金額1,000元計，亦尚
    須81餘年始可清償完畢，更遑論聲請人現積欠之債務，其利
    息及違約金部分等仍持續增加中，其收入及財產與債務差距
    過大，顯無法清償債務，堪認聲請人之經濟狀況已有不能清
    償債務之虞，而有藉助更生制度調整其與債權人間之權利義
    務關係而重建其經濟生活之必要，自應許聲請人得藉由更生
    程序清理債務。
四、綜上所述，本件聲請人為一般消費者，其有無法清償債務之
    情事，又所負無擔保或無優先權之債務，並未逾1,200萬元
    ，且未經法院裁定開始清算程序或宣告破產，復查無消債條
    例第6條第3項、第8條或第46條各款所定駁回更生聲請之事
    由存在，則聲請人聲請更生，應屬有據，爰裁定如主文。又
    本件聲請人業經裁定開始更生程序，爰並裁定命司法事務官
    進行本件更生程序。
五、聲請人於更生程序開始後，應盡所能節約支出，提出足以為
    債權人會議可決或經法院認為「已盡力清償」之更生方案以
    供採擇。而司法事務官於進行本件更生程序、協助聲請人提
    出更生方案時，亦應依聲請人之薪資變化、社會常情及現實
    環境衡量聲請人之清償能力，並酌留其生活上應變所需費用
    ，進而協助聲請人擬定允當之更生方案，始符消債條例重建
    債務人經濟生活之立法目的，附此敘明。
六、依消債條例第11條第1項、第45條第1項、第16條第1項，裁
    定如主文。
中　　華　　民　　國　　110 　年　　11　　月　　30　　日
                  民事第一庭    法  官  吳福森

以上正本證明與原本無異。
本裁定不得抗告。
中　　華　　民　　國　　110 　年　　11　　月　　30　　日
                                書記官　程尹鈴